最高法院刑事判決　　　　　　一○○年度台上字第四三四九號
上　訴　人　李宣南
選任辯護人　鍾添錦律師
上列上訴人因偽造文書案件，不服台灣高等法院中華民國九十九
年四月六日第二審判決（九十九年度上訴字第一九二號，起訴案
號：台灣台北地方法院檢察署九十七年度偵續字第七七一號），
提起上訴，本院判決如下：
    主  文            
上訴駁回。             
    理  由
按刑事訴訟法第三百七十七條規定：上訴於第三審法院，非以判
決違背法令為理由，不得為之。是提起第三審上訴，應以原判決
違背法令為理由，係屬法定要件。如果上訴理由書狀並未依據卷
內訴訟資料，具體指摘原判決不適用何種法則或如何適用不當，
或所指摘原判決違法情事，顯與法律規定得為第三審上訴理由之
違法情形，不相適合時，均應認其上訴為違背法律上之程式，予
以駁回。本件原審經審理結果，認為上訴人李宣南有原判決事實
欄所記載盜用告訴人岳校明之印章於理泰工程顧問股份有限公司
（下稱理泰公司）民國九十一年五月二日股東臨時會會議紀錄、
董事會會議紀錄、董事會議出席簽到簿及董事願任同意書上，並
以不明之方式偽造「岳校明」之署名於前開董事會議出席簽到簿
及董事願任同意書上，以偽造各該私文書，並持以行使（下稱行
使偽造私文書）而為使公務員登載不實事項於公文書之犯行，均
為明確，因而撤銷第一審之科刑判決，於為刑法新舊比較後，改
判仍依想像競合犯從一重論上訴人以犯行使偽造私文書罪，處有
期徒刑六月，減為有期徒刑三月，並諭知如易科罰金折算之標準
，及為相關沒收之宣告。已詳敘其調查、取捨證據之結果及憑以
認定犯罪事實之心證理由。並就上訴人否認犯行之供詞及其所辯
各語認非可採，予以論述及指駁。從形式上觀察，原判決關於行
使偽造私文書部分尚無足以影響判決結果之違背法令情形存在。
上訴意旨關於行使偽造私文書部分略稱：(1)岳校明自八十五年十
二月間理泰公司原董事樊如卿辭職後，即補任董事，迄九十一年
止已達二任六年之久，不可能不知其為董事，其於長達十二年之
後，經另案台灣士林地方法院民事庭以其為理泰公司法定代理人
傳訊，始否認其為董事，顯違常理。原審未傳喚樊如卿到庭查明
，遽認上訴人有行使偽造私文書犯行，有理由不備、理由矛盾之
違法。(2)理泰公司九十一年五月二日董事會議出席簽到簿及董事
願任同意書上，上訴人與岳校明、劉淑萍之字跡墨色均不同，顯
見岳校明、劉淑萍之簽名係同一所為，非上訴人所偽造，且劉淑
萍係將上訴人簽畢之簽到簿及空白董事願任同意書交由岳校明，
岳校明攜回翌日始交回，經劉淑萍於第一審證述甚詳，原判決對
於劉淑萍之重要證言摒棄不採，並未說明不採之理由，亦有理由
不備、理由矛盾之違法等語。惟查：採證認事、取捨證據及證據
證明力之判斷，乃事實審法院之職權，苟其採證認事之論斷無違
證據法則，即不容任意指為違法。原判決認定上訴人有本件行使
偽造私文書犯行，經綜合岳校明之指訴，證人鄭建榮、葉朕瑒之
證詞（其等均證述在理泰公司任職期間，未曾聽過岳校明有擔任
該公司董事之事，與岳校明所述相符），及卷附內政部警政署刑
事警察局九十八年二月十六日刑鑑字第098000660l號鑑定書（上
揭理泰公司董事會議出席簽到簿及董事願任同意書上「岳校明」
之簽名字跡，經鑑定比對結果認與岳校明本人之簽名筆跡不相符
）等證據，並敘明：岳校明係分別於八十五年十月至八十八年十
月間，及九十一年五月至九十四年五月間，經理泰公司申請變更
登記為該公司董事，有該公司變更登記表在卷可稽，足認劉淑萍
證述岳校明在公司會自稱或炫耀其為董事等語，係指原董事樊如
卿因故辭去董事，由理泰公司於八十五年十月間變更登記岳校明
接任董事後之情事，自與本件上訴人被訴事實無涉各等情，俱經
說明審認、論駁綦詳，其推理論斷衡諸經驗及論理等證據法則皆
無違背，即不容指為違法。又岳校明於八十五年十月至八十八年
十月間，係因原董事樊如卿辭去董事職務，而經理泰公司變更登
記為董事，此與本件上訴人被訴之犯行無關，劉淑萍所述岳校明
擔任該公司董事，亦指該期間之事，既均經原審查明屬實，原審
未就同一事項傳喚樊如卿到庭為無益之查證，於法自難認違誤。
經核上訴意旨，係置原判決所為明白論斷於不顧，仍持已為原判
決指駁之陳詞，專憑己意再事爭辯，或任意指摘原判決違法，難
認已符合首揭法定之第三審上訴要件。本件關於行使偽造私文書
之上訴違背法律上之程式，應予駁回。又本件關於得上訴第三審
行使偽造私文書部分之上訴，既屬不合法而應從程序上駁回，則
與之有裁判上一罪關係，依刑事訴訟法第三百七十六條第一款之
規定不得上訴第三審之刑法第二百十四條使公務員登載不實事項
於公文書部分，自無從併為實體上判決，應併從程序上予以駁回
。
據上論結，應依刑事訴訟法第三百九十五條前段，判決如主文。
中    華    民    國  一○○  年    八    月    十    日
                      最高法院刑事第六庭
                          審判長法官  邵  燕  玲  
                                法官  李  伯  道  
                                法官  孫  增  同  
                                法官  李  嘉  興  
                                法官  張  春  福  
本件正本證明與原本無異
                                      書  記  官  
中    華    民    國  一○○  年    八    月   十一   日
                                                      V